臺灣高雄地方法院刑事判決　　　　　　 95年度交訴字第270號
公　訴　人　臺灣高雄地方法院檢察署檢察官
被　　　告　乙○○
選任辯護人　林鴻駿律師
上列被告因公共危險案件，經檢察官提起公訴（95年度偵字第
20009 號），本院判決如下：
    主  文
乙○○犯肇事致人傷害逃逸罪，處有期徒刑拾月。
    事  實
一、乙○○於民國95年2 月12日上午10時許，駕駛車牌號碼XZ-6
    029 號自用小貨車（該車牌已於88年4 月26日註銷，且未依
    法投保強制汽車責任保險），沿高雄縣鳳山市○○路由東往
    西方向行駛，迄於同日上午10時39分許，行經同路292 號前
    ，適有丙○○騎乘車牌號碼UEM-63 9號輕機車，在其前方同
    向行駛，乙○○見狀欲超越之。乙○○本應注意汽車欲超越
    同一車道之前車時，須於前車左側保持半公尺以上之間隔超
    過，行至安全距離後，再駛入原行路線。而依當時之天候為
    晴，日間自然光線充足，該處道路並無障礙物，視距亦良好
    ，亦即乙○○並無不能注意之情事，詎仍疏未注意及此，未
    與丙○○所騎輕機車保持半公尺以上之間隔即貿然超車，所
    駕駛之貨車右側後方車身因而擦撞丙○○所騎輕機車左側後
    視鏡及把手，丙○○因而人車倒地，受有腰背挫傷腫痛之傷
    害（過失傷害罪部分，未經起訴）。詎乙○○於肇事後，已
    由後視鏡查知丙○○人車倒地，竟未下車察看，亦未對丙○
    ○為必要之救護處理，而基於肇事逃逸之犯意，駕車逃離現
    場，適有真實姓名不詳之行人，途經該處目擊車禍狀況，報
    警處理，並抄記上開肇事車輛之車牌號碼後，交予前往處理
    之高雄縣警察局新甲派出所警員黃淼傑，因而循線查獲上情
    。
二、案經高雄縣警察局鳳山分局報請臺灣高雄地方法院檢察署檢
    察官偵查起訴。
    理  由
一、訊據被告乙○○固坦承有於上開時、地駕駛車牌號碼XZ-6
    029 號自用小貨車行經高雄縣鳳山市○○路292 號前，並有
    駕車自左側超越被害人丙○○所騎乘之機車，及聽見機車倒
    地聲並從後視鏡查知被害人丙○○人車倒地後，未下車救助
    丙○○、亦未報警處理，而駕駛上開自用小貨車離開現場之
    事實，惟矢口否認有何肇事逃逸之犯行，辯稱：其並未擦撞
    被害人所騎乘之機車，並無肇事逃逸之犯意云云。經查：上
    開事實，除據證人即被害人丙○○於本院審理中結證：「我
    過紅綠燈時，當天是農曆元宵節，在市場口時有一台貨車擦
    撞我兩次，第一次貨車右側擦撞我沒有倒，第二次擦撞我才
    倒，是有發生車禍」、「第一次及第二次擦撞都是在我機車
    左把手及後視鏡處」、「（當時有無與機車擦撞？）沒有」
    、「（被撞後的情形？）人倒在地，有聽到二個年輕男子的
    聲音，我以為是擦撞我的人，我認為社會有公道，我的眼睛
    從頭到尾都沒有睜開，所以不知道誰撞到我，他們說肇事的
    人已逃離，他們有記下車號，當時我能聽到他們說話的聲音
    」、「（何處受傷？）龍骨受創，腰背挫傷，沒有骨折，但
    人都腰酸背痛」、「（當時跟你擦撞的小貨車顏色？）藍色
    」等語明確（本院卷第50頁至第53頁），核與證人即目擊者
    甲○○於本院中證述：「有一個女生騎機車被貨車擦撞後倒
    地」、「貨車右方後車身擦撞到機車後機車倒地。我的角度
    看不到機車何處被撞到」、「（被害人在發生車禍之前，所
    騎的機車有無和他人的機車互撞？）沒有」、「（撞到後貨
    車有無停下？）貨車有停頓一下就開走了，貨車司機沒有下
    來。車禍後我有將貨車的車號記下來，我有交給路人拿給處
    理員警，員警說已經有人交車號了，所以路人又將我記的車
    牌號碼拿回來給我」、「（被告問：如何證明我有撞到被害
    人？）我有看到你的貨車，沒有看到你的人」等情（本院卷
    第54頁至第56頁）相符。且被告所駕駛之自用小貨車車牌號
    碼經真實姓名不詳之路人記下後，交由前往現場處理之警員
    黃淼傑調查之情，亦據證人黃淼傑於偵查中結證：「（95年
    2 月12日在高雄縣鳳山市○○路292 號前生車禍是你去處理
    ？）是，當時有人將肇事逃逸的車輛車號記在紙條上交給我
    ，紙條上是寫XZ-6029 號，後來交通隊承辦人黃子才到場時
    我就將紙條交給他，跟他說這是肇事車輛的資料，我有請路
    人留下資料但他不願意，轉頭就走了，不知道該路人資料」
    等語明確（偵卷第28頁，該陳述之性質雖屬被告以外之人於
    審判外之陳述，然業經檢察官依法命為具結，且其依法執行
    處理車禍之公務，並將處理過程為客觀之陳述，並無顯不可
    信之情況，依刑事訴訟法第159 條之1 第2 項之規定，自有
    證據能力），核與證人即警員黃子才到庭結證：「（如何取
    得所登記肇事車輛的車牌XZ-6029 號？）是先行到場的派出
    所員警黃淼傑提供給我的」、「（黃淼傑提供給你紙條時有
    無告訴你紙條何來？）他說是路人給他的」等語（本院卷第
    43頁）一致，足見被告確因超車不慎導致擦撞被害人丙○○
    所騎乘機車左側後視鏡及把手，致丙○○因而人車倒地後未
    停車施予救助即逕行駕車離開現場無誤。而被害人丙○○因
    上開車禍事故致受有腰背挫傷腫痛之傷害等情，亦據證人丙
    ○○於本院證述明確（本院卷第52頁），並有大東醫院診斷
    證明書1 份附卷可佐（警卷第8 頁）。此外復有車籍作業系
    統查詢資料1 份、道路交通事故現場圖、道路交通事故調查
    報告表（一）（二）、高雄縣政府警察局鑑識課現場勘查報
    告、現場照片8 張，足證被告確實因駕車不慎擦撞被害人機
    車，致其受有前開傷害後，未予救助及駕車逃離現場之行為
    。被告雖辯稱其主觀上認為被害人係與他人擦撞，且有他人
    救護才離開現場云云，然被告既能清楚陳述其超越被害人所
    騎乘機車之經過，並自陳因聽聞機車倒地聲而暫停行駛，並
    自後視鏡查看被害人人車倒地之情形，衡諸一般社會經驗法
    則，若非確已認知係自己駕車肇事而留下深刻印象，應不致
    對於自己於某一特定時、地行車、超車之經過及被害人騎乘
    機車之情況留有如此深刻記憶之理，且由其於甫發生車禍之
    際，立即停車並向後觀察車禍情狀之動作，均足證被告於肇
    事之時應已知悉係自己肇事甚明。其上開辯解無非係卸責之
    詞，不足採信。是本件事證明確，被告肇事逃逸之犯行堪以
    認定，應依法論科。
二、核被告所為，係犯刑法第185 條之4 之肇事致人傷害逃逸罪
    。審酌被告所駕駛之自用小客車牌照業於88年4 月26日註銷
    ，此有車籍作業系統- 查詢認可資料1 份在卷可參（警卷第
    14頁），且未依法投保強制汽車責任保險，此亦經被告供認
    在卷（本院卷第63頁），原不得駕駛於公眾通行之道路，惟
    其仍持續駕駛上路，已屬不當，又致肇生本件交通事故後，
    復未留在現場協助救護被害人，反逃離現場，輕忽被害人之
    生命、身體法益，惡性非輕，且於犯後未能坦承犯行，未見
    悔意，迄今未與被害人達成和解賠償其所受損害，態度惡劣
    等一切情狀，量處如文所示之刑，以資儆懲。
據上論斷，應依刑事訴訟法第299條第1項前段，刑法第185條之4
，判決如主文。
本案經檢察官丁○○到庭執行職務。
中　　華　　民　　國　　96　　年　　4 　　月　　17　　日
                      交通法庭  審判長法　官  高思大
                                      法  官  戴韻玲
                                      法  官  葉啟洲
以上正本證明與原本無異。
如不服本判決，應於判決送達後10日內，向本院提出上訴狀。
中　　華　　民　　國　　96　　年　　4 　　月　　17　　日
                                      書記官  蔡語珊
附錄本判決論罪之法條：
刑法第185條之4
  駕駛動力交通工具肇事，致人死傷而逃逸者，處 6 月以上 5
  年以下有期徒刑。
